臺灣高雄地方法院民事判決　　　　　 110年度雄小字第3104號
原　　　告　賴咨辰　
被　　　告　徐靜怡　

上列當事人間請求返還押金事件，本院於中華民國110 年12月14
日言詞辯論終結，判決如下：
    主  文
一、被告應給付原告新臺幣（下同）1萬2,000元。
二、訴訟費用1,000 元由被告負擔。
三、本判決第一項得假執行。
    理由
一、原告主張：伊於民國110 年8 月8 日與被告就門牌號碼高雄
    市○○區○○○路000 巷00弄0 號房屋（下稱系爭房屋) 簽
    立租賃契約（下稱系爭租約) ，租賃期間自110 年9 月1 日
    至隔年9 月1 日止，每月租金為6,000 元，並約定於每月1
    日前支付租金，且於締約當日已給付110 年9 月份之租金
    6,000 元及1 萬2,000 元之保證金（下稱系爭押金) 予被告
    。伊於110 年9 月入住之初，即發現系爭房屋之馬桶有故障
    ，已影響入住者之建康，向被告請求修繕，並未獲得善意之
    回應，被告僅提供修理師傅之line，嗣後雖有修理，但仍未
    修好，使用上仍有不便。嗣又因伊為學生於校外租屋可聲請
    房屋津貼，申請房屋津貼之租約需記載房東之身份證字號，
    伊因此向被告請求提供載明被告身分證字號之租約，不僅遭
    拒，又向伊表示倘欲申請補助，被告會遭扣稅，因此要求提
    高租金至6,500 元，經伊再向被告請求洽談此事，被告均拒
    絕洽談，伊僅能向被告請求終止租約，並於110 年9 月11日
    自系爭房屋搬出，依上所述，系爭租約之終止，係因可歸責
    於被告之事由所致，依系爭租約第三條第3 項，伊自得請求
    被告返還系爭押金，迭經催討，均未獲置理，為此提起本件
    訴訟，請求被告依約返還押系爭押金等語，並聲明：被告應
    給付原告1 萬2,000 元。
二、被告則以：伊就被告反應系爭房屋馬桶一事，已儘速找師傅
    修繕馬桶，並已修繕完畢，嗣後原告雖有再行反應馬桶修繕
    問題，但因原告已表明終止系爭租約，又已於110 年9 月11
    日自行搬離，經詢問嗣後入住系爭房屋房客，均表示系爭房
    屋之馬桶並無故障，合理推論，原告主張系爭房屋馬桶故障
    一事，應係原告使用不當所致，又依系爭租約第七條第1 項
    約定：系爭租約不得終止。原告執意提前解約，依民法第
    450 第3 項規定，需扣除1 個月房租、下個月房租也要付，
    另外，衍生電費500 元、馬桶修繕費用800 元，亦應由原告
    負擔，扣除上開金額，系爭押金已無餘額，被告自無須返還
    系爭押金之責等語置辯，並聲明：原告之訴駁回。
三、得心證之理由：
㈠、查原告向承租被告系爭房屋，約定租期一年，自110 年9 月
    1 日起至111 年9 月1 日止，租金每月6,000 元，雙方並簽
    立系爭租約，原告已於109 年9 月11日搬離系爭房屋等事實
    ，業據原告提出系爭租約，對話紀錄，並為兩造所不爭執（
    見本院卷第82、84頁），堪信為真。
㈡、原告主張：系爭租約因可歸責於被告之事由始終止，被告自
    應依約返還租金等語，惟為被告所否認，並以前詞辯稱，是
    本件之爭點應為：1.系爭租約是否已由原告合法終止？2.原
    告請求返還系爭押金1 萬2,000 元，是否有理由？茲分別論
    述如下：
  1.系爭租約是否已由原告合法終止？
  ①按系爭租約第七條：「一、合意終止：契約之終止：本契約
    租期屆滿前，不得終止租約。三、有下列情形之一者，乙方
    （按即原告，下同）得終止租約：1.房屋損害有修繕之必要
    時，其應由甲方負責修繕者，經乙方定相當期限催告，甲方
    仍不修繕或未如期修繕完畢者。2.房屋部分滅失，乙方就餘
    存之部分不能達租賃之目的時。3.房屋部分滅失，乙方就餘
    存之部分不能達租賃之目的時。房屋存在有危及乙方或其同
    居人的安全或健康之瑕疵時。」有系爭租約在卷可稽（見本
    院卷第25-27 頁）。
  ②原告固主張：系爭房屋內之馬桶有重大瑕疵，經請求被告修
    繕未獲配合，影響原告使用系爭房屋云云，惟原告就馬桶故
    障無法使用一事，並未舉證以實其說，被告就此部分，又已
    提出修繕費用之單據，以證明系爭房屋之馬桶已獲修繕，有
    該發票在卷可稽（見本院卷第49頁），準此，原告主張系爭
    房屋內之馬桶有重大瑕疵而難為使用云云，並無可採。原告
    又主張：被告擅自調高租金，又拒不洽談，伊自得請求終止
    系爭租約云云，惟原告關此部分固據其提出對話紀錄為證（
    見本院卷第15-23 頁），且被告亦不爭執其有亦將租金調高
    至6,500 元等語（見本院卷第82頁），惟依系爭租約第七條
    約定，原告可單方終止租約之事由，僅有下列事由：1.房屋
    損害有修繕之必要時，其應由甲方負責修繕者，經乙方定相
    當期限催告，甲方仍不修繕或未如期修繕完畢者。2.房屋部
    分滅失，乙方就餘存之部分不能達租賃之目的時。3.房屋部
    分滅失，乙方就餘存之部分不能達租賃之目的時。房屋存在
    有危及乙方或其同居人的安全或健康之瑕疵時。有系爭租約
    在卷可稽（見本院卷第25-27 頁）。準此，依系爭租約並無
    被告單方調漲租金，原告即得單方請求原告終止租約之約定
    ，是倘被告違約調漲租金，原告僅得以被告違約為由拒絕給
    付超出約定之租金，原告不得以被告要求調漲租金為由，要
    求終止系爭租約，是原告主張：系爭房屋之配備即馬桶有重
    大瑕疵，及被告調漲租金為由，終止租約難認合法。
  ③承上，原告以上開事由終止租約固難認為合法，惟原告已於
    109 年9 月11日搬離系爭房屋，並於搬離系爭房屋時，傳訊
    通知被告等事實，有對話紀錄在卷可稽，並為兩造所不爭執
    ，已如前述，原告上開搬離系爭房屋行為應可視為請求終止
    系爭租約之要約，而依被告所提出與接續原告入住系爭房屋
    房客之對話紀錄所示：（被告）請問妳們何時入住到高雄市
    ○○區○○○路000 巷00弄0 號4 樓（按即系爭房屋）？下
    任房客則回覆：9/21號等語（見本院卷第51頁），以此觀之
    ，下任房客於110 年9 月21日即已搬入系爭房屋，是應認於
    110 年9 月21日被告既已同意後任房客遷入系爭房屋，亦即
    等同於斯時起亦已同意原告終止租約之請求，故應認兩造系
    爭租約於109 年9 月21日起，即因兩造合意而終止。至於系
    爭租約第七條固約定：「一、合意終止：契約之終止：本契
    約租期屆滿前，不得終止租約。」然此約定已因系爭租約訂
    定後，兩造嗣後又再為上開新的合意終止租約之意思表示合
    致所取代，固不因上開租約約定存在，而認定兩造不得合意
    終止租約。
  2.原告請求返還系爭押金1 萬2,000 元，是否有理由？
    被告就此雖抗辯：原告執意提前解約，依民法第450 第3 項
    規定，需扣除1 個月房租、下個月房租也要付，另外，衍生
    電費500 元、馬桶修繕費用800 元，亦應由原告負擔，並得
    自系爭押金中扣除後，被告始復返還系爭押金之責，惟扣除
    後已無餘額，被告自不需復返還之責云云，惟為原告所否認
    ，經查：
  ①查系爭租約第三條第3 項約定：「保證金新臺幣1 萬2,000
    元，乙方（按即原告，下同）應於本租約簽訂同時給付甲方
    （按即被告，下同），以作為本租賃契約債務之擔保。該保
    證金於租約終止或期限屆滿時，乙方依約交付房屋後，無息
    返還；但乙方若有積欠因本租賃所生之債務時，該保證金於
    扣除前該債務尚有剩餘時，甲方始負返還義務」等語，有系
    爭租約在卷可稽（見本院卷第25頁），準此，系爭租約已因
    兩造合意而終止，已如前述，倘被告主張之2 個月租金、系
    爭房屋馬桶修繕費用800 元、電費500 元，係屬原告應負擔
    之費用，被告即得扣除上開租金、費用後，始負返還系爭押
    金之義務，反之，如原告不需負擔上開租金、費用原告依上
    開約定，被告即需返還系爭押金之全額，以下茲就上開租金
    、費用是否應由原告負擔為審酌。
  ②按租賃定有期限者，其租賃關係，於期限屆滿時消滅。未定
    期限者，各當事人得隨時終止契約。但有利於承租人之習慣
    者，從其習慣。前項終止契約，應依習慣先期通知。但不動
    產之租金，以星期、半個月或一個月定其支付之期限者，出
    租人應以曆定星期、半個月或一個月之末日為契約終止期，
    並應至少於一星期、半個月或一個月前通知之，民法第450
    條定有明文。依前揭規定，本件系爭租約係以1 個月為支付
    之期限，倘欲終止租約須於1 個月前通知，惟系爭租約之終
    止係因原告於110 年9 月11日搬離系爭房屋後，被告又於
    110 年9 月21日同意其他房客入住，而視為兩造已於110 年
    9 月21日即合意終止系爭租約，已如前述，故縱原告未依民
    法第450 條第3 項規定於租約終止前1 個月通知，系爭租約
    亦已因兩造合意終止系爭租約而終止，且依前揭民法第450
    條第3 項規定，亦無法因此得出被告得扣除1 個月房租、下
    個月房租也要付之結論，自無上開租金可扣抵系爭押金無須
    返還原告之理，原告此部分主張，自難認為可採。
  ③馬桶修繕費用800 元部分，固據被告提出支出修繕馬桶費用
    800 元之發票（見本院卷第49頁）為據，然被告就其主張系
    爭房屋之馬桶損壞係因原告不按一般馬桶之使用方式，以致
    支出上開修繕費用一節，雖據其提出詢問系爭房屋下任房客
    之對話紀錄為證，惟該對話記錄之內容僅有：（請問妳們何
    時入住到高雄市○○區○○○路000 巷00弄0 號（按即系爭
    房屋）？）9 月21日喔，（請問你們有發現浴室馬桶有阻塞
    情形嗎？）我們的沒有喔，都很順等語，有該對話記錄在卷
    可稽（見本院卷第53頁），縱依該對話記錄內容，堪認接續
    原告入住於系爭房屋之房客於使用屋內之馬桶時，並未發生
    馬桶故障，然此至多僅能推認於接續原告入住系爭房屋之房
    客，入住時馬桶並無故障。無法以此反推，原告居住於系爭
    房屋時，屋內馬桶係無故障的。況被告自陳：原告居住於系
    爭房屋時，屋內馬桶業經被告請人修繕，有言詞辯論筆錄在
    卷可稽（見本院卷第82、83頁），則原告搬離後接續之房客
    入住時，系爭房屋之馬桶業經上開修繕，自無法以續住房客
    無使用上之問題，反推原告使用屋內馬桶有使用不當之情形
    ，導致系爭房屋內之馬桶損壞，是被告要求原告賠償馬桶修
    繕費用800 元，自非可採。
  ④另關於被告請求原告給付居住期間電費500 元部分，雖稱：
    被告有做紀錄，可在補正資料云云（見本院卷第83頁），惟
    實際上並未提出任何證據，佐證原告居住於系爭房屋期間確
    有電費支出500 元，自難僅憑被告主張曾有500 元之電費支
    出，即遽認被告可請求原告給付居住期間電費500 元，是被
    告此部分抗辯，亦無可採。
  ⑤承上，被告不得請求原告再給付2 個月之租金，亦不得請求
    原告賠償馬桶修理費800 元、電費500 元，是其自不得將系
    爭押金扣除上開費用，其上開抗辯均無可採，依系爭租約第
    3條第3項被告自應全額返還系爭押金予原告。
四、從而，原告依系爭租約第3 條第3 項約定，請求被告給付1
    萬2,000 元，為有理由，應予准許。
五、本件係適用小額訴訟程序所為被告敗訴之判決，依民事訴訟
    法第436 條之20之規定，應依職權宣告假執行；並確定訴訟
    費用額為1,000 元（即如後附訴訟費用計算式）。
六、訴訟費用負擔之依據：民事訴訟法第78條。
中    華    民    國   111    年    1     月    14    日
                  高雄簡易庭  法  官  林綉君
以上正本係照原本作成。
民事訴訟法第436 條之24第2 項：對於本判決之上訴，非以違背
法令為理由，不得為之。
如對本判決上訴，須於判決送達後20日內向本院提出上訴狀，並
須表明原判決所違背之法令及其具體內容與依訴訟資料可認為原
判決有違背法令之具體事實之上訴理由。（均須按他造當事人之
人數附繕本）。
中    華    民    國   111    年    1     月    14    日
                              書記官  羅崔萍
訴訟費用計算式：
裁判費         1,000元
合計           1,000元